【裁判字號】    99,交聲,267
【裁判日期】    990423
【裁判案由】    聲明異議
【裁判全文】
臺灣高雄地方法院交通事件裁定         99年度交聲字第267號
原處分機關  交通部公路總局高雄區監理所旗山監理站
異  議  人
即受處分人  甲○○
上列受分人因違反道路交通管理處罰條例案件，對於交通部公路
總局高雄區監理所旗山監理站中華民國99年1 月26日所為之處分
（原處分案號：旗監違裁字第裁85-NJ971154 號），聲明異議，
本院裁定如下：
    主  文
異議駁回。
    理  由
一、原處分機關即交通部公路總局高雄區區監理所旗山監理站（
    下稱原處分機關）略以：異議人即受處分人甲○○（下稱受
    處分人），於民國98年10月20日13時21分許，駕駛車號4313
    －TG號自用小客車，行經高雄縣阿蓮鄉省道臺19甲線崗山
    111 號紅燈監視照相設備前、省道臺19線與崗山村內無名道
    路之交岔路口，經攝得有「汽車駕駛人，駕車行經有燈光號
    誌管制之交岔路口闖紅燈」之違規事實，經高雄縣政府警察
    局交通警察隊以高縣警交字第NJ971154號舉發違反道路交通
    管理事件通知單逕行舉發。原處分機關於99年1 月26日，依
    照警方舉發之違規事實，以旗監營裁字第裁85-NJ97115號裁
    決書，按道路交通管理處罰條例第53條第1 項、第63條第1
    項，裁處受處分人罰鍰新臺幣（下同）2700元，並記違規點
    數3 點，於法應無不合等語。
二、聲明異議意旨略以：受處分人於綠燈時駕駛上開自用小客車
    進入交岔路口，可能是前面有車隊或其他不明情況，致紅燈
    亮起仍未通過路口，受處分人發現紅燈後即加速駛離交岔路
    口，請提出受處分人於紅燈亮起時通過停止線之證據使受處
    分人心服口服云云。
三、按汽車駕駛人駕駛汽車，應遵守道路交通標誌、標線、號誌
    之指示，道路交通安全規則第90條前段定有明文。次按車輛
    面對圓形紅燈表示禁止通行，不得超越停止線或進入路口；
    停止線，用以指示行駛車輛停止之界限，車輛停止時，其前
    懸部分不得伸越該線。本標線設於已設有「停車再開」標誌
    或設有號誌之交岔路口，鐵路平交道或行人穿越道之前方及
    左彎待轉區之前端。本標線為白實線，寬30至40公分，依遵
    行方向之路面寬度劃設之。與行人穿越道線同時設置者，兩
    者淨距以1 公尺至3 公尺為度，道路交通標誌標線號誌設置
    規則第206 條第5 款第1 目、第170 條第1 項、第2 項亦著
    有明文。再按汽車駕駛人，行經有燈光號誌管制之交岔路口
    闖紅燈者，處1,800 元以上5,400 元以下罰鍰，道路交通管
    理處罰條例第53條第1 項定有明文。又汽車駕駛人有上列情
    形，除依原條款處罰鍰外，記違規點數3 點，同條例第63條
    第1 項第3 款亦有明文。
四、經查：
  (一)本件受處分人於98年10月20日13時21分許，駕駛車號4313－
    TG號自用小客車，行經高雄縣阿蓮鄉省道臺19甲線崗山111
    號紅燈監視照相設備前、省道臺19線與崗山村內無名道路之
    交岔路口，經攝得上開自用小客車於紅燈已亮起後2.17秒進
    入交岔路口（第1 張照片〈編號937A〉上開自用小客車車身
    後緣已經超出順向停止線），於紅燈亮起3.18秒已完全通交
    岔路口（第2 張照片〈編號937B〉上開自用小客車車身後緣
    已經超出對向車道停止線而通過交岔路口），而有「汽車駕
    駛人，駕車行經有燈光號誌管制之交岔路口闖紅燈」之違規
    事實，經高雄縣政府警察局交通警察隊以高縣警交字第
    NJ971154號舉發違反道路交通管理事件通知單逕行舉發，有
    員警之職務報告、現場周遭照片5 張、高雄縣政府警察局98
    年12月8 日高縣警交字第NJ971154號舉發違反道路交通管理
    事件通知單、高雄縣政府警察局99年1 月8 日高縣警交字第
    0990000457號函、原處分機關99年1 月26日旗監營裁字第裁
    85-NJ97115號裁決書各1 份及高雄縣阿蓮鄉省道臺19甲線崗
    山111 號紅燈監視照相設備採證照片2 張（編號937A、937B
    ）在卷可稽。受處分人上開違規事實明確，應予認定。
  (二)而本件用以採證之高雄縣阿蓮鄉省道臺19甲線崗山111 號紅
    燈監視照相設備係TRAFFIPHOT III－SR型微電腦紅燈監視設
    備，可用於違規闖紅燈之採證，並有閃光裝置，不論白天或
    夜晚皆可操作，作為闖紅燈監視器時，係與紅燈號誌相連結
    ，紅燈亮起且經過預設之遲延時間即開始監視，開始監視後
    若有車輛壓過感應線圈，感應線圈便會觸發照相而拍下第1
    張相片，為證明車輛確實闖越紅燈，在預設的間隔時間後會
    拍下第2 張相片，有該TRAFFIPHOT III-SR 型紅燈監視照相
    設備之式樣認可證書（包含原文與中文譯本）以及操作手冊
    及維護技術手冊在卷可參；又製單員警尤志勇上於本庭證稱
    ，本件該高雄縣阿蓮鄉省道臺19甲線崗山111 號紅燈監視照
    相設備之線圈是埋設在路口未到停止線前的地下（所以車子
    行進的時候，會先遇到線圈，之後才經過停止線進入路口）
    ，根據本隊的設定，開始感應的時間是紅燈亮起1 秒後才會
    啟動感應線圈照相監視，之所以設定一個間隔時間才啟動，
    是為了避免對變燈的時候開過去的車輛照相引發爭議，如果
    是在紅燈後1 秒內通過線圈的話，不會感應啟動照相，感應
    的方式不是以車輪壓過去感應，是以磁場感應有面積的金屬
    經過的方式來感應，必須有截面積的金屬整個經過線圈才會
    照相，紅燈亮起超過1 秒之後若有截面積的金屬經過，就會
    啟動照相，第2 張照片的照相時間是設定在第1 張照片照相
    後的1 秒左右（間隔時間依路口不同，本件的交岔路口是設
    定大約1 秒），照相的時候是在紅燈後幾秒所照，都會紀錄
    在相片上，所以本件是在紅燈後2.17秒感應到有金屬截面積
    通過，所以才照第1 張相，再隔1 秒的時候，第2 張相片拍
    到異議人車子已經通過路口，才完成闖紅燈的認定，如果第
    2 張照片拍到的時候，車子是停留在原地，就是俗稱的越線
    等語。又該高雄縣阿蓮鄉省道臺19甲線崗山111 號紅燈監視
    照相設備，在本件照相採證時間前後之98年10月16日、27日
    、31日經高雄縣政府警察局交通警察隊檢測結果均運作正常
    ，亦有高雄縣政府警察局交通警察隊98年10月固定感測速、
    闖紅燈照相主機運作檢視表在卷可憑，足見上開高雄縣阿蓮
    鄉省道臺19甲線崗山111 號紅燈監視照相設備於本件照相採
    證之98年10月20日13時21分許，應係運作正常。綜上各節，
    亦足認上開自用小客車車體確係於紅燈已亮起後2.17秒始經
    過感應線圈上方進入交岔路口，否則當不致觸動監視設備之
    照相功能而被拍下第1 張照片，且該自用小客車並未停車，
    否則亦不致復經該監視設備按預設之照相功能於紅燈亮起後
    3.18秒時攝得車身已完全通過交岔路口（第2 張照片〈編號
    937B〉上開自用小客車車身後緣已經超出對向車道停止線而
    通過交岔路口），受處分人雖辯稱，伊於綠燈時駕駛上開自
    用小客車進入交岔路口，然依本件上開高雄縣阿蓮鄉省道臺
    19甲線崗山111 號紅燈監視照相設備之運作原理，果若受處
    分人所駕上開自用小客車車體經過感應線圈及停止線上方時
    為綠燈，並不會啟動拍攝，不會產生卷附第1 張舉發照片。
    基上可知，受處分人有於紅燈亮起後仍以一定之車速向前持
    續行駛，行經感應線圈並逾越停止線，繼而駛越交岔路口之
    違規行為，至為明確。
  (三)受處分人又辯稱：案發時可能是前面有車隊或其他不明情況
    ，致紅燈亮起仍未通過路口，受處分人發現紅燈後即加速駛
    離交岔路口云云，然本件之情形，若受處分人果於綠燈時已
    經越過停止線進入交岔路口，即不可能啟動監視設備之照相
    功能，業已如上述；又果受處分人真係受前車阻擋，於第1
    張照片始起駛通過交岔路口，則該阻擋去路之前車亦理應因
    起駛不久而在上開自用小客車之前方近處，然依2 張照片所
    示，受處分人所駕駛之上開自用小客車前方始終僅有1 藍色
    大貨車，且均相隔相當距離，顯然前方並無受處分人所稱之
    「車隊」存在，復參以本件拍得之第2 張照片與第1 張照片
    僅相隔1.01秒，即已拍得上開自用小客車通過交岔路口之情
    況，即難認抗告人在第1 張照片時，係起駛狀態而無闖紅燈
    之違規行為，受處分人此部分之異議理由，均不足採。綜上
    所述，本件受處分人違規事實明確，原處分機關依據道路交
    通管理處罰條例第53條第1 項、第63 條 第1 項第3 款及違
    反道路交通管理事件統一裁罰基準表之規定，裁處抗告人罰
    鍰2,700 元，並記違規點數3 點，於法並無違誤，受處分人
    之聲明異議，為無理由，應予駁回。
五、據上論斷，應依道路交通管理處罰條例第87條第2 項、道路
    交通案件處理辦法第19條，裁定如主文。
中    華    民    國    99    年    4     月    23    日
                  交通法庭  法  官  張凱鑫
上正本證明與原本無誤。
如不服本裁定，應於收受送達後5日內向本院提起抗告。
中    華    民    國    99    年    4     月    23    日
                            書記官  董明惠

司法院資訊處製作；財團法人民間司法改革基金會備份。
